臺灣士林地方法院刑事判決
111年度審金訴字第496號
公  訴  人  臺灣士林地方檢察署檢察官
被      告  詹奇洲


上列被告因詐欺等案件，經檢察官提起公訴（111年度偵字第627
9號），被告於本院準備程序時就被訴事實為有罪陳述，經本院
合議庭裁定由受命法官獨任改行簡式審判程序審理，並判決如下
：
    主  文
詹奇洲犯如附表「宣告罪刑及沒收」欄所示之罪，各處如附表「
宣告罪刑及沒收」欄所示之刑及沒收之諭知。應執行有期徒刑壹
年伍月，併科罰金新臺幣參萬元，罰金如易服勞役，以新臺幣壹
仟元折算壹日。
    事實及理由
一、本案被告詹奇洲所犯者為刑事訴訟法第273條之1第1項所定
    死刑、無期徒刑、最輕本刑為3年以上有期徒刑以外之罪，
    且非高等法院管轄之第一審案件，而被告就被訴事實為有罪
    之陳述，經告知簡式審判程序之旨，並聽取被告及檢察官之
    意見後，本院合議庭裁定由受命法官獨任改行簡式審判程序
    ，是本案之證據調查，依刑事訴訟法第273條之2規定，不受
    同法第159條第1項、第161條之2、第161條之3、第163條之1
    及第164條至第170條等規定之限制，合先敘明。
二、本件犯罪事實及證據，除引用檢察官起訴書之記載（如附件
    ）外，另更正、補充如下：
　㈠事實部分：
　⒈起訴書犯罪事實欄第1行所載「詹奇洲於民國110年8月初」
    補充為「詹奇洲為年逾50歲之成年人，依其智識及社會生活
    經驗，應可知悉一般人可自行至超商領取包裹，若有收受包
    裹之必要，均可要求對方直接將包裹以店對店寄送至自己方
    便收取之超商，並可預見他人無正當理由付費請其代收代轉
    之包裹內容物，極可能係犯罪集團為遂行詐欺取財而向他人
    詐得之金融帳戶資料，與財產犯罪密切相關，仍不違背其本意
    而基於不確定之故意，於民國110年8月初，經報紙徵人廣告
    ，與真實姓名年籍不詳、LINE暱稱『阿宏』之人聯繫後」。　
　⒉起訴書犯罪事實欄第8行至第10行所載「嗣詹奇洲依『阿宏』指
    示，於附表一所示之時間、地點領取附表一所示之帳戶，再
    依『阿宏』指示將該帳戶轉交予不詳詐欺集團成員『林小姐』後
    」更正、補充為「嗣詹奇洲依『阿宏』指示，於附表一所示之
    時間、地點領取裝有附表一所示帳戶金融卡之包裹，再依『
    阿宏』指示將該等包裹轉交予『林小姐』後，因此取得2個帳戶
    共2,000元之報酬」。
　⒊起訴書附表一編號1「詐術」欄所載「110年7月出」更正為「
    110年7月初」；「交付方式、帳戶」欄所載內容更正、補充
    為「蔡維平於110年7月29日16時46分許，在7-11某門市，以
    店到店方式將其申辦郵局第00000000000000號帳戶之金融卡
    寄出（包裹編號：Z00000000000）。」
　⒋起訴書附表一編號2「交付方式、帳戶」欄所載「郵局帳號00
    00000000000號」更正為「郵局第00000000000000號帳戶」
    。
　⒌起訴書附表二編號1至3「匯款時間、金額（新臺幣）、匯入
    帳戶」欄所載「郵局帳號000000000000號帳戶」均更正為「
    郵局第00000000000000號帳戶」。
　⒍起訴書附表二編號3「詐術」欄所載內容更正、補充為「詐欺
    集團成員於110年7月16日9時許，假冒中華電信人員撥打電
    話給林玉渟，並佯稱：因其積欠一組門號未繳費，若未申辦
    該門號，則身分被盜用需配合協助辦理云云，致林玉渟陷於
    錯誤，而依指示匯款。」。
　㈡證據部分：補充被告詹奇洲於本院民國111年7月5日準備程序
    及審理時所為之自白。　　
三、論罪科刑
  ㈠核被告詹奇洲於起訴書附表一編號1、起訴書附表二編號1至3
    所為，均係犯刑法第339條之4第1項第2款之三人以上共同詐
    欺取財罪、洗錢防制法第14條第1項之一般洗錢罪；於起訴
    書附表一編號2所為，則係犯刑法第339條之4第1項第2款之
    三人以上共同詐欺取財罪。
　㈡被告與「阿宏」、「林小姐」及本案詐欺集團其他不詳成員
    間，就上揭各次犯行，均有犯意聯絡及行為分擔，均應論以
    共同正犯。
  ㈢又被告於起訴書附表一編號1、起訴書附表二編號1至3所為，
    皆係一行為同時觸犯三人以上共同詐欺取財罪及洗錢罪，均
    為想像競合犯，均應依刑法第55條規定，從較重之三人以上
    共同詐欺取財罪處斷。
  ㈣被告上開5次三人以上共同詐欺取財犯行，犯意各別，行為互
    殊，應予分論併罰。
  ㈤按洗錢防制法第16條第2項規定：「犯前2條之罪，在偵查或
    審判中自白者，減輕其刑」；另按想像競合犯之處斷刑，本
    質上係「刑之合併」，其所謂從一重處斷，乃將想像競合犯
    組成之評價上數罪，合併為科刑一罪，其所對應之刑罰，亦
    合併其評價上數罪之數法定刑，而為一個處斷刑。易言之，
    想像競合犯侵害數法益者皆成立犯罪，論罪時必須輕、重罪
    併舉論述，同時宣告所犯各罪名，包括各罪有無加重、減免
    其刑之情形，亦應說明論列，量刑時併衡酌輕罪部分量刑事
    由，評價始為充足，然後依刑法第55條前段規定「從一重處
    斷」，非謂對於其餘各罪可置而不論。因此，法院決定處斷
    刑時，雖以其中最重罪名之法定刑，做為裁量之準據，惟於
    裁量其輕重時，仍應將輕罪合併評價在內（最高法院108年
    度台上字第4405、4408號判決意旨）。查被告於本院準備程
    序及審理時均自白前開一般洗錢犯行，依上開規定原均應減
    輕其刑，惟被告所犯一般洗錢罪均屬想像競合犯中之輕罪，
    揆諸前開說明，就被告於起訴書附表一編號1、起訴書附表
    二編號1至3所示犯行之想像競合輕罪得減刑部分，爰均依刑
    法第57條規定，於量刑時一併衡酌，附此說明。
  ㈥爰以行為人責任為基礎，審酌被告貪圖己利，不思以合法途
    徑賺取錢財，貿然參與本案詐欺集團而擔任取簿手，使本案
    詐欺集團順利取得被害人蔡維平、告訴人林子軒之郵局帳戶
    金融卡，進而遂行本案詐欺取財犯行，並因此製造詐欺款項
    之金流斷點，掩飾、隱匿詐欺犯罪所得，而增加檢警查緝難
    度，同時造成告訴人戴蕙慈、趙品琰、林玉渟受有金錢損失
    ，助長詐欺犯罪盛行，危害社會治安，其行為實應非難。惟
    念被告犯後坦承犯行，且於本院準備程序時與被害人蔡維平
    、告訴人林子軒達成調解，有本院準備程序筆錄、調解紀錄
    表附卷可佐，兼衡被告前科素行、犯罪動機、手段、於本案
    詐欺集團之分工、迄未賠償告訴人戴蕙慈、趙品琰、林玉渟
    之損失或獲得其等諒解，暨被告自陳高中畢業之教育智識程
    度、未婚、目前從事辦公室用品銷售業之家庭生活經濟狀況
    等一切情狀，分別量處如附表「宣告罪刑及沒收」欄所示之
    刑。復衡酌被告所犯各罪之罪質相同、犯罪時間相近等情，
    定其應執行刑暨諭知罰金易服勞役之折算標準如主文所示。
四、沒收：
  ㈠按犯罪所得，屬於犯罪行為人者，沒收之；於全部或一部不
    能沒收或不宜執行沒收時，追徵其價額；犯罪所得已實際合
    法發還被害人者，不予宣告沒收或追徵，刑法第38條之1第1
    項前段、第3項、第5項分別定有明文。次按「任何人都不得
    保有犯罪所得」為普世基本法律原則，犯罪所得之沒收、追
    繳或追徵，在於剝奪犯罪行為人之實際犯罪所得（原物或其
    替代價值利益），使其不能坐享犯罪之成果，以杜絕犯罪誘
    因，可謂對抗、防止經濟、貪瀆犯罪之重要刑事措施，性質
    上屬類似不當得利之衡平措施，著重所受利得之剝奪。然苟
    無犯罪所得，自不生利得剝奪之問題，固不待言，至二人以
    上共同犯罪，關於犯罪所得之沒收、追繳或追徵，應就各人
    所分得者為之。又所謂各人「所分得」，係指各人「對犯罪
    所得有事實上之處分權限」，法院應視具體個案之實際情形
    而為認定；倘若共同正犯各成員內部間，對於不法利得分配
    明確時，固應依各人實際分配所得沒收。至於共同正犯各成
    員有無犯罪所得、所得數額，係關於沒收、追繳或追徵標的
    犯罪所得範圍之認定，固非屬犯罪事實有無之認定，並不適
    用「嚴格證明法則」，無須證明至毫無合理懷疑之確信程度
    ，應由事實審法院綜合卷證資料，依自由證明程序釋明其合
    理之依據以認定之（最高法院104年8月11日104年度第13次
    刑事庭會議決議、最高法院104年度台上字第3937號判決意
    旨參照）。經查：
  ⒈被告詹奇洲因附表一編號1、2所示犯行各獲得新臺幣（下同
    ）1,000元之報酬，業據其供承明確（見偵字第6279號卷第3
    3頁、本院卷第48頁），且均未扣案，復查無過苛調節之情
    形，均應依刑法第38條之1第1項前段、第3項之規定，於被
    告各該犯行之主文項下宣告沒收，並於全部或一部不能沒收
    或不宜執行沒收時，追徵其價額。
  ⒉被告分別收取被害人蔡維平、告訴人林子軒各自交付之郵局
    帳戶金融卡，均已隨同包裹交予「林小姐」，業經被告供明
    在卷（見本院卷第48頁），卷內另查無證據足認被告就此部
    分詐得財物與所屬詐欺集團成員間有事實上共同處分權限，
    揆諸前開說明，自無從宣告沒收、追徵。
  ㈡再按犯洗錢防制法第14條之罪，其所移轉、變更、掩飾、隱
    匿、收受、取得、持有、使用之財物或財產上利益，沒收之
    ，洗錢防制法第18條第1項前段定有明文。關於犯罪行為人
    犯洗錢防制法第14條之罪，其所掩飾、隱匿之財物本身僅為
    洗錢之標的，難認係供洗錢所用之物，故洗錢行為之標的除
    非屬於前置犯罪之不法所得，而得於前置犯罪中予以沒收者
    外，既非本案洗錢犯罪之工具及產物，亦非洗錢犯罪所得，
    尤非違禁物，尚無從依刑法沒收規定予以宣告沒收，自應依
    上開第18條第1項前段規定予以宣告沒收。且此規定係採義
    務沒收主義，祇要合於前述規定，法院即應為相關沒收之諭
    知，然該洗錢行為之標的是否限於行為人者始得宣告沒收，
    法無明文，是從有利於被告之認定，倘法條並未規定「不問
    屬於犯罪行為人與否均沒收」時，自仍以屬於被告所有者為
    限，始應予沒收。本案被告並非實際提領起訴書附表二編號
    1至3所示詐欺款項即本案洗錢標的之人，且觀諸現存卷證，
    尚難認被告就前開款項有事實上之處分權限，依據上開說明
    ，自無從依洗錢防制法第18條第1項前段規定宣告沒收、追
    徵，併此敘明。
據上論斷，應依刑事訴訟法第273條之1第1項、第299條第1項前
段、第310條之2、第454條第2項，洗錢防制法第14條第1項，刑
法第11條前段、第28條、第339條之4第1項第2款、第42條第3項
前段、第51條第5款、第7款、第38條之1第1項前段、第3項，刑
法施行法第1條之1第1項，判決如主文。
本案經檢察官詹于槿提起公訴，檢察官張尹敏到庭執行職務。
中　　華　　民　　國　　111 　年　　7 　　月　　28　　日
                  刑事第九庭法  官  蘇怡文
以上正本證明與原本無異。 
如不服本判決應於收受送達後20日內向本院提出上訴書狀，並應
敘述具體理由。其未敘述上訴理由者，應於上訴期間屆滿後20日
內向本院補提理由書（均須按他造當事人之人數附繕本）「切勿
逕送上級法院」。因疫情而遲誤不變期間，得向法院聲請回復原
狀。
                            書記官  林孟君  
中　　華　　民　　國　　111 　年　　7 　　月　　28　　日
附錄本案論罪科刑法條全文：
洗錢防制法第2條
本法所稱洗錢，指下列行為：
一、意圖掩飾或隱匿特定犯罪所得來源，或使他人逃避刑事追訴
    ，而移轉或變更特定犯罪所得。
二、掩飾或隱匿特定犯罪所得之本質、來源、去向、所在、所有
    權、處分權或其他權益者。
三、收受、持有或使用他人之特定犯罪所得。

洗錢防制法第14條
有第2條各款所列洗錢行為者，處7年以下有期徒刑，併科新臺幣
5百萬元以下罰金。
前項之未遂犯罰之。
前二項情形，不得科以超過其特定犯罪所定最重本刑之刑。

中華民國刑法第339條之4
犯第339條詐欺罪而有下列情形之一者，處1年以上7年以下有期
徒刑，得併科1百萬元以下罰金：
一、冒用政府機關或公務員名義犯之。
二、三人以上共同犯之。
三、以廣播電視、電子通訊、網際網路或其他媒體等傳播工具，
    對公眾散布而犯之。
前項之未遂犯罰之

附表：
編號 犯罪事實（新臺幣） 宣告罪刑及沒收 1 如起訴書附表一編號1所示（取得被害人蔡維平受騙交付之郵局第00000000000000號帳戶金融卡） 詹奇洲犯三人以上共同詐欺取財罪，處有期徒刑壹年，併科罰金新臺幣伍仟元，罰金如易服勞役，以新臺幣壹仟元折算壹日。 未扣案之犯罪所得新臺幣壹仟元沒收，於全部或一部不能沒收或不宜執行沒收時，追徵其價額。 2 如起訴書附表一編號2所示（取得告訴人林子軒受騙交付之郵局第00000000000000號帳戶金融卡） 詹奇洲犯三人以上共同詐欺取財罪，處有期徒刑壹年。 未扣案之犯罪所得新臺幣壹仟元沒收，於全部或一部不能沒收或不宜執行沒收時，追徵其價額。 3 如起訴書附表二編號1所示（告訴人戴蕙慈將受騙款項3萬元匯入被害人蔡維平之郵局第00000000000000號帳戶） 詹奇洲犯三人以上共同詐欺取財罪，處有期徒刑壹年，併科罰金新臺幣伍仟元，罰金如易服勞役，以新臺幣壹仟元折算壹日。 4 如起訴書附表二編號3所示（告訴人趙品琰將受騙款項15萬匯入被害人蔡維平之郵局第00000000000000號帳戶） 詹奇洲犯三人以上共同詐欺取財罪，處有期徒刑壹年貳月，併科罰金新臺幣貳萬元 ，罰金如易服勞役，以新臺幣壹仟元折算壹日。 5 如起訴書附表二編號4所示（告訴人林玉渟將受騙款項5萬、5萬元匯入被害人蔡維平之郵局第00000000000000號帳戶） 詹奇洲犯三人以上共同詐欺取財罪，處有期徒刑壹年壹月，併科罰金新臺幣壹萬元 ，罰金如易服勞役，以新臺幣壹仟元折算壹日。 

附件：
臺灣士林地方檢察署檢察官起訴書
                                     111年度偵字第6279號
　　被　　　告　詹奇洲　男　51歲（民國00年00月00日生）
　　　　　　　　　　　　住○○市○○區○○路000巷00號5樓
　　　　　　　　　　　　國民身分證統一編號：Z000000000號
上列被告因詐欺等案件，已經偵查終結，認應提起公訴，茲將犯
罪事實及證據並所犯法條分敘如下：
　　　　犯罪事實
一、詹奇洲於民國110年8月初，加入LINE暱稱「阿宏」、「林小
    姐」及其他真實姓名、年籍不詳之人所屬之詐欺集團，在詐
    欺集團內擔任取簿手之職，約定報酬為每件新臺幣（下同）
    1,000元，而與該詐欺集團成員共同意圖為自己不法之所有
    ，基於三人以上詐欺取財之犯意聯絡，先由不詳詐欺集團成
    員於附表一所示之時間，向附表一所示之人施用如附表一所
    示之詐術，致其等均陷於錯誤，因而以附表一所示之方式交
    付如附表一所示之帳戶。嗣詹奇洲依「阿宏」指示，於附表
    一所示之時間、地點領取附表一所示之帳戶，再依「阿宏」
    指示將該帳戶轉交予不詳詐欺集團成員「林小姐」後，該詐
    欺集團成員復向附表二所示之被害人，施用附表二所示之詐
    術，致其等均陷於錯誤，因而於附表二所示之時間，匯款如
    附表二所示之金額，至附表二所示之帳戶，以此方式掩飾、
    隱匿該等款項與犯罪之關聯性。嗣附表一、二所示之人查悉遭
    騙，因而查悉上情。
二、案經附表一、二所示之被害人訴由臺北市政府警察局中山分
    局報告臺灣臺北地方檢察署陳請臺灣高等檢察署檢察長令轉
    本署偵辦。
　　　　證據並所犯法條
一、證據清單及待證事實：
編號 證據名稱 待證事實 1 被告詹奇洲於警詢及偵查中之供述 坦承於附表一所示之時地領取包裹，並轉交予不詳詐欺集團成員之事實。惟辯稱：沒有加入詐欺集團，不知道包裹內容物云云。 2 ⒈證人即附表一、二所示之告訴人/被害人於警詢時之證述 ⒉證人即附表一、二所示之告訴人/被害人提出之存摺影本、匯款明細、LINE對話紀錄、通聯記錄、包裹翻拍畫面、寄貨收據 證明其等於附表一、二所示之時間，遭詐欺集團施用附表一、二所示之詐術，致其等陷於錯誤，因而於附表一、二所示之時間交付帳戶或匯款之事實。 3 ⒈監視器畫面截圖 ⒉交貨便明細 證明被告於附表所示之時地領取包裹之事實。 4 臺灣士林地方法院110年度審訴字第970號判決書1份 被告前因加入相同詐欺集團擔任取簿手工作，經判決有罪之事實。 
二、
  ㈠核被告詹奇洲就附表一編號1、附表二編號1至3所為，係犯刑
    法第339條之4第1項第2款之三人以上共同詐欺取財及洗錢防
    制法第14條第1項之洗錢等罪嫌；就附表一編號2所為，係犯
    刑法第339條之4第1項第2款之三人以上共同詐欺取財罪嫌。
    被告與真實姓名、年籍不詳暱稱「阿宏」、「林小姐」及其
    他不詳詐騙集團成員間有犯意聯絡及行為分擔，請論以共同
    正犯。被告就附表一編號1、附表二編號1至3所為，係一行
    為同時觸犯上開2罪名，屬想像競合犯，請依刑法第55條規
    定，從一重之三人以上共同詐欺取財罪處斷。又被告於附表
    一、二所示時間對各被害人所犯各次加重詐欺取財罪嫌，行
    為互殊，犯意各別，請分論併罰。
  ㈡被告因本案詐欺而獲取之犯罪所得2,000元，請依刑法第38條
    之1第1項規定宣告沒收，如於全部或一部不能沒收或不宜執
    行沒收時，則請依刑法第38條之1第3項規定，追徵其價額。
    就如附表二編號1至3所列匯入款項，係被告與詐欺集團共犯
    洗錢罪而取得、隱匿之財物，請依洗錢防制法第18條第1項
    宣告沒收之。
三、依刑事訴訟法第251條第1項提起公訴。
　　此　致
臺灣士林地方法院
中　　華　　民　　國　 111　　年　　4 　　月　　17　　日
　　　　　　　　　　　　　檢　察　官  詹于槿
本件正本證明與原本無異
中　　華　　民　　國　 111　　年　　5 　　月　   1    日
　　　　　　　　　　      書　記　官  羅明柔
所犯法條：　　
中華民國刑法第339條之4
犯第 339 條詐欺罪而有下列情形之一者，處 1 年以上 7 年以
下有期徒刑，得併科 1 百萬元以下罰金：
一、冒用政府機關或公務員名義犯之。
二、三人以上共同犯之。
三、以廣播電視、電子通訊、網際網路或其他媒體等傳播工具，
    對公眾散布而犯之。
前項之未遂犯罰之。
洗錢防制法第14條　
有第二條各款所列洗錢行為者，處 7 年以下有期徒刑，併科新
臺幣 5 百萬元以下罰金。
前項之未遂犯罰之。
前二項情形，不得科以超過其特定犯罪所定最重本刑之刑。
附表一：
編號 被害人 （是否提告） 詐術 交付方式、帳戶 收取包裹之時間、地點 1 蔡維平 （否） 不詳詐欺集團成員於110年7月27日向蔡維平佯稱：須提供帳戶金融卡始可借款云云。 蔡維平於110年7月29日下午4時42分許，在7-11某門市，以店到店方式將其申辦郵局帳號000000000000號帳戶寄出（包裹編號：Z00000000000）。 被告於110年8月1日下午3時28分許，在7-11江陵門市（臺北市○○區○○街00號1樓）領取包裹（包裹編號：Z00000000000）。 2 林子軒 （是） 不詳詐欺集團成員於110年7月出不詳時間林子軒佯稱：須提供帳戶金融卡始可借款云云。 林子軒於110年7月30日下午4時46分許，在7-11利陶門市，以店到店方式將其申辦郵局帳號0000000000000號帳戶之金融卡寄出（包裹編號：Z00000000000）。 被告於110年8月2日上午9時2分許，在7-11合江門市（臺北市○○區○○街00號）領取包裹（包裹編號：Z00000000000）。 

附表二：
編號 被害人 （是否提告） 詐術 匯款時間、金額（新臺幣）、匯入帳戶 1 戴蕙慈 （是）  詐欺集團成員110年8月1日下午7時許，致電戴蕙慈向其佯稱係其友人，並佯稱：因購買法拍屋需借錢周轉云云。致其陷於錯誤，而依指示匯款。 戴蕙慈於110年8月2日下午2時15分許，轉帳3萬元至蔡維平所申辦郵局帳號000000000000號帳戶。  2 趙品琰 （是） 詐欺集團成員於110年7月29日下午2時17分許，向趙品琰佯稱係其姪女，並佯稱：因有急用需借錢周轉云云。致其陷於錯誤，而依指示匯款。 趙品琰於110年8月3日上午11時2分許，匯款15萬元至蔡維平所申辦郵局帳號000000000000號帳戶。 3 林玉渟 （是） 詐欺集團成員於110年7月16日上午9時許，向林玉渟佯稱：因有急用需借錢周轉云云。致其陷於錯誤，而依指示匯款。 林玉渟於110年8月2日上午9時27、29分許，各匯款新臺幣(下同)5萬元共計10萬元至蔡維平所申辦郵局帳號000000000000號帳戶。